【裁判字號】    92,基小,1136
【裁判日期】    921210
【裁判案由】    給付土地使用補償金
【裁判全文】
臺灣基隆地方法院基隆簡易庭小額民事判決  九十二年度基小字第一一三六號
    原      告  基隆市政府
    法定代理人  丁○○
    訴訟代理人  甲○○
    被      告  丙○○
                乙○○
當事人間請求給付土地使用補償金事件，本院於民國九十二年十一月二十六日言詞辯
論終結，判決如下：
    主    文
被告應給付原告新臺幣玖仟伍佰捌拾肆元，及自民國九十二年九月十三日起至清償日
止，按年息百分之五計算之利息。
原告其餘之訴駁回。
訴訟費用新臺幣貳佰捌拾元由被告負擔十分之六即新臺幣壹佰陸拾捌元，餘由原告負
擔。
本判決原告勝訴部分得假執行。
    理由要領
一、本件被告經合法通知，均未於言詞辯論期日到場，核無民事訴訟法第三百八十六
    條所列各款情形，爰依原告之聲請，由其一造辯論而為判決。又按訴狀送達後，
    原告不得將原訴變更或追加他訴，但擴張或減縮應受判決事項之聲明者，不在此
    限，民事訴訟法第二百五十五條第一項第三款定有明文。本件原告原起訴主張被
    告應給付新臺幣（下同）一萬五千二百十元及自支付命令送達翌日起至清償日止
    之遲延利息，嗣於本院審理時變更聲明為被告應給付原告九千五百八十五元及自
    民國九十二年九月十三日起至清償日止之遲延利息，核屬應受判決事項聲明之減
    縮，於法並無不合，應先敘明。
二、原告起訴主張：門牌號碼基隆市○○區○○路八六號二樓建物（下稱系爭建物）
    係被告二人分別共有，持分各二分之一，無權占用原告所有之基隆市○○區○○
    段三小段一九之三號土地（下稱系爭土地），占用面積計二平方公尺，因被告係
    於八十八年九月十七日登記為系爭建物之所有權人，迄九十二年十月三十一日止
    之該段期間均屬無權占有，原告自得主張相當於租金之不當得利，依系爭土地申
    報地價及年息百分之五計算，被告應給付原告九千五百八十五元及自九十二年九
    月十三日（以被告最後收受支付命令翌日為準）起至清償日止，按年息百分之五
    計算之利息。
三、被告雖未於言詞辯論期日到場，據其先前提出之書狀略以：被告並非系爭建物之
    起造人，承受該建物僅一年餘，且系爭建物坐落土地之地號為基隆市○○區○○
    段二小段0000－0000號，並非系爭土地，原告主張系爭建物無權占用系
    爭土地，並無所據，應予駁回。
四、有關原告主張系爭土地為基隆市所有，其係土地管理者，系爭建物為被告於八十
    八年九月十七日登記為分別共有之所有權人乙節，被告於答辯狀之陳述並不爭執
    ，並有原告提出土地、建物登記謄本為證，應堪信屬實。被告雖否認系爭建物占
    用系爭土地達二平方公尺，並提出建物登記謄本為證，然兩造曾會同基隆市信義
    地政事務所於九十一年四月二十六日會勘系爭土地暨建物，實地勘測結果為系爭
    建物確有占用系爭土地，使用面積計二平方公尺，此有原告提出之市有土地會勘
    紀錄、現場測量圖為證，足見原告此部分之主張，堪可信實。又系爭建物並非被
    告原始起造，被告係因贈與關係繼受取得建物所有權，固有上開建物登記謄本可
    參，然被告既為系爭建物之現時占有人，且無法舉證具備占用系爭土地之正當權
    源，則原告以所有人之地位主張被告無權占用系爭土地，應屬適法。
五、按無法律上之原因而受利益，致他人受損害者，應返還其利益，民法第一百七十
    九條前段定有明文。又依不當得利之法則請求返還不當得利，以無法律上之原因
    而受利益，致他人受有損害為其條件，故其得請求返還之範圍，應以對方所受之
    利益為限，非以請求人所受損害若干為準，無權占有他人土地，可以獲得相當於
    租金之利益為社會通常之觀念，最高法院著有六十一年臺上字第一六九五號判例
    可參。經查：
(一)、計算相當於土地租金之不當得利金額，按土地法第九十七條第一項之規定，城市
    地方房屋之租金，以不超過土地及其建築物申報總價額年息百分之十為限。建築
    基地租金之計算，依土地法第一百零五條準用第九十七條規定，亦係按申報地價
    年息百分之十計算。而土地法第九十七條規定之土地價額，係指法定地價而言，
    土地法第九十七條、土地法施行法第二十五條分別定有明文。土地法第一百四十
    八條規定土地所有權人依土地法所申報之地價為法定地價，倘土地所有權人聲請
    登記而不同時申報地價者，以標準地價為法定地價，所謂標準地價，即由該管市
    縣地政機關依土地法第一百五十二條或第一百六十條公告之地價，而土地所有權
    人未於公告期間申報地價者，以公告地價百分之八十為其申報地價，平均地權條
    例第十六條定有明文。故土地法第九十七條所謂之土地申報價額，即指該土地之
    申報地價而言。另土地法第九十七條第一項之所謂年息百分之十為限，乃指租金
    之最高限額而言，並非必須照申報價額年息百分之十計算之，尚須斟酌基地之位
    置，工商繁榮程度、使用人利用基地之經濟價值、所受利益，彼等關係及社會感
    情等情事，以為決定（最高法院六十八年臺上字第三七一號判例意旨參照）。
(二)、查被告係於八十八年九月十七日取得系爭房屋所有權，迄九十二年十月三十一日
    止共計一千四百九十五日，系爭土地於原告上開請求期間之申報地價均為二萬三
    千四百元，有土地登記謄本可參，本院斟酌系爭房屋附近交通便利，商業活動發
    達，業經原告到庭陳述明確，原告主張以公告地價之年息百分之五計算租金利益
    ，尚屬適當，依此計算之租金利益為九千五百八十四元（
    (23,400X2X5%)X1,495/365=9,584；元以下四捨五入），原告在此範圍內之主張
    ，為有理由。
六、從而，原告請求被告應給付九千五百八十四元及自支付命令最後送達翌日即九十
    二年九月十三日起至清償日止，按年息百分之五計算之利息，為有理由，應予准
    許，逾此部分之請求，尚無所據，應予駁回。
七、本件係依小額訴訟程序為被告敗訴之判決，應就該部分依職權宣告假執行。
八、本件訴訟費用為二百八十元（裁判費一百六十八元、送達郵費一百十二元），由
    被告負擔十分之六即一百六十八元，其餘一百十二元由原告負擔。
中      華      民      國    九十二    年    十二      月      十      日
~B臺灣基隆地方法院基隆簡易庭
~B        法      官  楊皓清
右正本證明與原本無異。
對於本件判決如有不服，應於收受送達後二十日內向本院提出上訴書狀，上訴於本院
合議庭，並按他造當事人之人數附具繕本。
當事人之上訴，非以判決違背法令為理由不得為之，上訴狀應記載上訴理由，表明下
列各款事項：
(一)原判決所違背之法令及其具體內容。
(二)依訴訟資料可認為原判決有違背法令之具體事實。
中      華      民      國    九十二    年    十二      月      十二    日
~B        法院書記官  郭廷耀


司法院資訊處製作；財團法人民間司法改革基金會備份。
